【裁判字號】    98,易,161
【裁判日期】    980227
【裁判案由】    違反家庭暴力防治法
【裁判全文】
臺灣彰化地方法院刑事判決  98年度易字第161號
公  訴  人  臺灣彰化地方法院檢察署檢察官
被      告  甲○○
上列被告因違反家庭暴力防治法案件，經檢察官聲請簡易判決處
刑（97年度調偵字第497號），本院簡易庭認為不宜逕以簡易判
決處刑，移由刑事庭依通常程序審理，因被告於準備程序中對於
被訴之事實為有罪之陳述，改行簡式審判程序審理，本院判決如
下：
    主  文
甲○○違反法院依家庭暴力防治法第十四條第一項所為之禁止實
施家庭暴力之民事通常保護令裁定，處拘役伍拾玖日，如易科罰
金，以新臺幣壹仟元折算壹日。緩刑貳年。
    事  實
一、甲○○係乙○○之夫，渠等具有家庭暴力防治法第3條第1款
    所定之家庭成員關係。甲○○因對乙○○實施不法侵害之行
    為，經乙○○聲請本院核發民事保護令，經本院於民國97年
    5 月29日裁定核發97年度家護字第259號民事通常保護令，
    甲○○不得對乙○○實施身體或精神上不法侵害之行為；不
    得直接或間接對於乙○○為騷擾、接觸行為，保護令有效期
    間為1年，並於97年6月6日，上開保護令送達甲○○收受，
    已知悉其受有該保護令之禁制令。詎其於有效期間內即97年
    8月28日上午9時50分許，在位於彰化縣和美鎮○○里○○ 鄰
    ○地路140號之住處庭院內，因子女學費等事宜，與乙○○
    發生細故而爭執，乙○○見當下情狀為恐再次遭其毆打，遂
    有意離去上址庭院處，然甲○○竟基於違反上述保護令之傷
    害之不確定犯意，由後追趕乙○○，致乙○○因此跌倒在地
    ，受有右手肘、右手腕、右膝、右踝、左膝擦傷、左大拇指
    瘀青等傷害（傷害部分，已經乙○○撤回告訴），而對乙○
    ○實施身體、精神上不法侵害之行為，違反上述通常保護令
    之內容。嗣經乙○○報警處理，始查獲上情。
二、案經彰化縣警察局和美分局報請臺灣彰化地方法院檢查署檢
    察官偵查起訴。
    理  由
一、按除被告所犯為死刑、無期徒刑、最輕本刑為3 年以上有期
    徒刑之罪或高等法院管轄第1 審案件者外，於刑事訴訟法第
    273 條第1 項程序進行中，被告先就被訴事實為有罪之陳述
    時，審判長得告知被告簡式審判程序之旨，並聽取當事人、
    代理人、辯護人及輔佐人之意見後，裁定進行簡式審判程序
    ；除簡式審判程序、簡易程序及刑事訴訟法第376條第1款、
    第2款所列之罪之案件外，第1審應行合議審判，刑事訴訟法
    第273條之1第1項、第284條之1分別定有明文。本件被告乙
    ○○所犯係死刑、無期徒刑、最輕本刑為3年以上有期徒刑
    或高等法院管轄第1審案件以外之罪，且屬於刑事訴訟法第
    376條第1款所定之罪，是被告於本院準備程序時就被訴事實
    為有罪之陳述，依前揭規定，本院改行簡式審判程序，先予
    敘明。
二、上開犯罪事實，業據被告甲○○於警詢、偵訊及本院審理時
    坦承不諱，核與被害人乙○○於警詢指訴及偵查時結證情節
    、證人即被告之子姚建富於警詢之陳述相符，足認被告之自
    白與事實相符。此外，復有本院97年度家護字第259號通常
    保護令、彰化縣警察局和美分局保護令執行紀錄表、受理家
    庭暴力事件驗傷診斷書及現場照片等件附卷可稽。本件事證
    明確，其犯行洵堪認定。
三、按家庭暴力防治法第2條第1項所定「家庭暴力」係指家庭成
    員間實施身體或精神上不法侵害之行為。核被告前揭所為，
    係違反家庭暴力防治法第61條第1款之違反保護令罪。爰審
    酌被告漠視上述保護令之禁制令，未思量如何改善溝通方式
    ，一時衝動而違反保護令之手段，對被害人乙○○損害程度
    暨考量被告犯罪之動機、目的、情節及嗣後與乙○○和解等
    一切情狀，爰量處如主文所示之刑，並諭知易科罰金之折算
    標準。惟審酌被告尚無前科，其後已得乙○○諒解，乙○○
    願意原諒被告並撤回傷害告訴，此有臺灣高等法院被告前案
    紀錄表、臺灣彰化地方法院檢察署刑案資料查註紀錄表及本
    院98年度彰小調字第22號調解程序筆錄等件在卷可稽，信被
    告經此罪刑宣告後，當知警惕，而無再犯之虞，是本院認為
    對被告宣告之刑，以暫不執行為適當，爰宣告緩刑2年，以
    啟自新。
四、不受理諭知部分：
(一)公訴意旨另以：被告甲○○於97年8月28日上午9時許，在其
    位於彰化縣和美鎮○地路140號之住處庭院內，基於傷害之
    不確定犯意，由後追趕告訴人即其妻乙○○，使乙○○因其
    追逐驚嚇而跌倒在地，受有右手肘、右手腕、右膝、右踝、
    左膝擦傷、左大拇指瘀青等傷害。因認被告涉犯刑法第277
    條第1項普通傷害罪嫌。
(二)按告訴乃論之罪，告訴人於第一審辯論終結前得撤回其告訴
    ，又告訴乃論之罪，其告訴經撤回者，應諭知不受理之判決
    ，刑事訴訟法第238條第1項、第303條第3款分別定有明文。
(三)查本件告訴人告訴被告傷害犯行，公訴人認被告係犯刑法第
    27 7條第1項傷害罪，依同法第287條前段規定，須告訴乃論
    。然告訴人於本院辯論終結前已對被告撤回傷害告訴，此有
    刑事撤回告訴狀在卷可稽，依照首開說明，就此部分應為不
    受理之諭知，然公訴人認傷害部分如成立犯罪，與前開違反
    保護令罪間，有想像競合犯之裁判上一罪關係，據此，傷害
    部分爰不另為不受理判決諭知，附此敘明。
五、依刑事訴訟法第273條之1第1項、第299條第1項前段、第303
    條第3款，家庭暴力防治法第61條第1款、第14條第1項第1款
    ，刑法第11條前段、第41條第1項前段、第74條第1項第1款
    ，判決如主文。
中    華    民    國    98    年    2     月    27    日
                  刑事第六庭      法  官  張德寬
以上正本證明與原本無異。
如不服本判決應於收受判決後10日內向本院提出上訴書狀，並
應敘述具體理由。其未敘述上訴理由者，應於上訴期間屆滿後
20日內向本院補提理由書(均須按他造當事人之人數附繕本)
「切勿逕送上級法院」。
告訴人或被害人對於判決如有不服具備理由請求檢察官上訴者，
其上訴期間之計算係以檢察官收受判決正本之日期為準。
中    華    民    國    98    年    2     月    27    日
                                  書記官  黃得翔
家庭暴力防治法第61條
違反法院依第 14 條第 1 項、第 16 條第 3 項所為之下列裁定
者，為本法所稱違反保護令罪，處3年以下有期徒刑、拘役或科
或併科新臺幣10萬元以下罰金：
一、禁止實施家庭暴力。


司法院資訊處製作；財團法人民間司法改革基金會備份。
